【裁判字號】    95,聲,846
【裁判日期】    950615
【裁判案由】    返還提存物
【裁判全文】
臺灣桃園地方法院民事裁定               95年度聲字第846號
聲  請  人  甲○○
相  對  人  乙○○
                      號
上列當事人間聲請返還擔保金事件，本院裁定如下：
    主      文
聲請駁回。
聲請程序費用由聲請人負擔。
    理      由
一、按訴訟終結後，供擔保人證明已定20日以上之期間，催告受
    擔保利益人行使權利而未行使者，法院應依供擔保人之聲請
    ，以裁定命返還其提存物或保證書；第104 條之規定，於其
    他依法令供訴訟上之擔保者準用之，民事訴訟法第104 條第
    1 項第3 款、第106 條分別定有明文。而此所謂訴訟終結，
    應從廣義解釋，包括執行程序終結在內，亦即債權人若確已
    聲請撤銷假扣押或假處分之裁定，並撤回假扣押或假處分執
    行之聲請，復定20日以上之期間催告受擔保利益人即相對人
    行使權利而未行使者，不妨適用上開條文之規定，准許債權
    人領回其因聲請假扣押或假處分而提供之擔保金（最高法院
    75年度台抗字第261 號裁判意旨參照）。由是可知，於訴訟
    終結後或執行程序終結後，供擔保人須證明已定20日以上之
    期間催告受擔保利益人行使權利，而受擔保利益人未於期間
    內行使者，始得聲請法院以裁定命返還其提存物或保證書。
二、本件聲請意旨略以：聲請人前依鈞院90年度裁全字第7675號
    假扣押裁定，以鈞院90年度存字第4013號提供擔保金新臺幣
    10萬元，茲因兩造達成和解，聲請人已聲請鈞院以92年度全
    聲字第217 號裁定撤銷上開假扣押裁定，復定期催告相對人
    行使權利而未行使，爰依民事訴訟法第104 條第1 項之規定
    ，聲請准予返還前開擔保金等語。並提出本院92年度全聲字
    第217 號民事裁定暨確定證明書、桃園府前郵局第449 號存
    證信函暨其信封各1 份（均為影本）、被告戶籍謄本1 紙為
    證。
三、經查，聲請人所主張其前依本院上開假扣押裁定，提存上述
    擔保金，嗣並聲請撤銷上開假扣押裁定之事實，除有本院92
    年度全聲字第217 號民事裁定暨確定證明書各1 份附卷可稽
    外，並經本院依職權調閱本院90年度裁全字第7675號卷宗核
    閱屬實。惟聲請人所提出其付郵寄送相對人催告行使權利之
    存證信函之部分，係寄往相對人戶籍地址即桃園縣新屋鄉○
    ○路241 號，並經郵局以「查無此人」為由將此信函退回聲
    請人，有聲請人所提出存證信函信封上郵局之印文附卷可稽
    ；且上開地址係桃園縣新屋鄉戶政事務所所在地，顯非相對
    人現在住所地甚明，此亦有相對人戶籍謄本1 紙在卷可考。
    足認本件聲請人所催告相對人定期行使權利之通知，並未合
    法送達於相對人。則揆諸首揭法律規定及說明，本件聲請，
    於法即有未合，不應准許。
四、依民事訴訟法第95條、第78條裁定如主文。
中    華    民    國    95    年    6     月    15    日
                      民事第二庭  法  官  張震武
以上正本係照原本作成
如不服本裁定，應於送達後10日內向本院提出抗告狀，並繳納抗
告費新臺幣1,000元
中    華    民    國    95    年    6     月    15    日
                                  書記官  李家


司法院資訊處製作；財團法人民間司法改革基金會備份。
